【裁判字號】    89,交附民,9
【裁判日期】    890523
【裁判案由】    請求損害賠償
【裁判全文】
臺灣澎湖地方法院刑事附帶民事訴訟判決              八十九年度交附民字第九號
    原      告  甲○○
    法定代理人  乙○○
    被      告  丙○○
右列被告因八十九年度交易緝字第一號過失傷害案件，經原告提起附帶民事訴訟，本
院判決如左：
    主  文
被告應給付原告新台幣陸萬零陸佰參拾貳元。
原告其餘之訴駁回。
    事  實
甲、原告方面：
壹、聲明：被告應給付原告新台幣（下同）二十萬元。
貳、陳述：
一、原告於八十七年五月七日晚間十時四十分許，搭乘訴外人張文逸所騎乘車牌ＷＹ
    Ｆ─三五一號機車，行經澎湖縣馬公市○○路與四維路交岔路口時，遭被告駕駛
    ＷＸ─二八三九號自用小客車過失撞擊，頭部、腿部因而多處受傷，為此依據侵
    權行為法則，訴請被告負損害賠償責任。
二、原告向被告要求賠償之總數為二十萬元。其中醫療費用部分約為十萬元，包括在
    行政院衛生署澎湖醫院看診支出及後續購買中藥療養費用。其他部分，乃是原告
    車禍受傷致休學一年，精神上所受之痛苦，被告所應賠償之慰撫金。
參、證據：提出醫療費用收據二件、購買中藥證明書一紙、成績證明一張為證。
乙、被告方面：
壹、聲明：原告之訴駁回。
貳、陳述：
一、車禍之發生，並非被告之過失，而為原告方面之過失。
二、對於原告主張因車禍關係，提出單據證明之醫療費用及購買中藥部分，均不爭執
    ，對於原告因車禍休學一年，亦不爭執。
三、對於原告其餘請求部分均爭執。
    理  由
一、本件原告訴之聲明為被告應給付其二十萬元，但就醫藥費用及慰撫金各別求償若
    干，則未予以特定。核其真意，應係聲請本院就該二項求償項目，在其聲明範圍
    內，為適當之判決。經審酌刑法第二百二十二條第二項規定之立法意旨暨最高法
    院二十九年附字第一六Ｏ號判例要旨，要無不合，合先敘明。
二、原告起訴主張：被告於八十七年五月七日晚間十時四十分許，在澎湖縣馬公市○
    ○路與四維路交岔路口，駕駛車牌ＷＸ─二八三九號自用小客車，過失撞傷訴外
    人張文逸所騎機車附載之原告，為此依據侵權行為法則，訴請被告賠償醫療費用
    、慰撫金合計二十萬元等語。被告則以：上開車禍之發生及損害之擴大，應與訴
    外人張文逸騎乘機車之過失及原告未戴安全帽至有關聯，且否認原告未提出單據
    證明之損害等語，資為抗辯。
三、按附帶民事訴訟之判決，應以刑事訴訟判決所認定之事實為據，刑事訴訟法第五
    百條前段定有明文。又按違反保護他人之法律者，推定其有過失，對於他人身體
    、健康所生財產上及非財產上之侵害，均應賠償相當之金額，此觀之民法第一百
    八十四條第二項、第一百九十五條第一項規定即明。經查，依據刑事判決所認定
    之事實，被告於前述時地，有無照駕車、未注意車前狀況、未減速慢行通過路口
    等違反保護他人之交通法令之情形，其因而致原告成傷，依據前述規定，原告訴
    請被告就該次車禍負賠償責任，即屬有據。茲就原告所受之損害審酌如左：
（一）財產上損害部分：原告主張因該次車禍，支出醫療費用並購買中藥調養一節，
      為被告所不爭執，並有原告提出之醫療費用證明書兩紙、購買中藥證明書一張
      足資證明有此支出。因此，依照上開單據所載，原告計支出西醫部分醫療費用
      一千八百九十七元，中藥部分則為三萬元，則此部份為原告因車禍所生之財產
      上損害一節，自堪認定。至於全民健保代原告支付之醫療費用部分，依據全民
      健康保險法第八十二條之規定，已由中央健保局代位取得對被告之求償權，即
      非屬原告所得向被告主張之財產上損害。另原告其餘醫療費用支出之主張，既
      未能舉證以實其說，亦無足採信。
（二）非財產上損害部分：原告主張因該次車禍受傷，因此休學近一年之事實，為被
      告所不爭執，且有原告提出之成績證明書註記「自八十七年六月十一日至八十
      八年二月二十四日休學」甚明。又原告因車禍關係，於八十七年五月七日至五
      月二十八日、八十八年六月二十八日至七月一日間，至少兩次住院開刀之事實
      ，亦經原告提出醫療費用證明書二紙登載甚詳。準此，本院審酌原告年值青春
      ，遭此非輕之傷害，至少開刀二次，前後治療期間達一年以上，並因而學業中
      輟，耽誤求學時光，及兩造之年齡、身分、經濟能力等一切情狀，認原告得主
      張之非財產上損害賠償，應以十五萬元為適當。
四、按損害之發生或擴大，被害人與有過失者，法院得減輕賠償之金額，民法第二百
    十七條第一項定有明文，又駕駛機車有過失，致坐於後座之人被他人駕車撞傷者
    ，後座之人係因藉駕駛人載送而擴大其活動範圍，駕駛人為之駕駛機車，係後座
    之人之使用人，經類推適用民法第二百二十四條、第二百十七條第一項規定，應
    減輕肇事者之賠償金額，最高法院七十四年台上字第一一七Ｏ號判例可資參照。
    本件被告抗辯車禍之發生及損害之擴大，原告及訴外人張文逸均與有過失等情，
    為原告所未爭執﹔且原告在本件刑案部分八十九年五月九日審理時，亦自承車禍
    當時未戴安全帽﹔又依據訴外人張文逸在刑案部分之陳述及刑案卷附交通事故調
    查報告表、現場圖、現場照片、肇事鑑定報告所示，足認訴外人張文逸係無照騎
    乘機車，其遭遇閃光紅燈而未注意車前狀況又未停車再開，即率行進入路口，為
    本件車禍事故發生之主要原因。準此，依據前述說明及本院調查證據之結果，堪
    認原告就車禍之發生及損害之擴大，應承擔張文逸無照駕車、未注意車前狀況、
    未停車再開、原告自己未戴安全帽等過失情節﹔而被告則有無照駕車、未注意車
    前狀況、未減速慢行等過失情節。是以，本院酌定兩造對車禍發生及損害擴大之
    過失比例，原告應承擔三分之二、被告應承擔三分之一。從而，依上所述，被告
    本應賠償原告之金額為十八萬一千八百九十七元，經比例酌減後，尚應賠償原告
    六萬零六百三十二元（元以下四捨五入）。原告之訴在此數額範圍內，為有理由
    ，應予准許，逾此部分之請求，即無理由，應予駁回。
五、結論：本件原告之訴為一部有理由，一部無理由，依刑事訴訟法第五百零二條，
    判決如主文。
中    華    民    國      八十九    年      五        月    二十三      日
                              臺 灣 澎 湖 地 方 法 院 刑 事 庭
                                    法    官  陳     介     安
右正本證明與原本無異。
對於本判決如不服，並應於送達後十日內，向本院提出上訴狀（須附繕本）。
中    華    民    國      八十九    年      五        月    二十五      日
                                    書 記 官  林     德     盛


司法院資訊處製作；財團法人民間司法改革基金會備份。
